臺灣板橋地方法院民事裁定　　　　　100年度消債更字第125號
聲　請　人　陳詩婷
代　理　人　張金盛律師
上列當事人因消費者債務清理事件聲請更生及保全處分，本院裁
定如下：
    主  文
聲請人陳詩婷自中華民國100 年9 月27日下午4 時起開始更生程
式。
命司法事務官進行本件更生程式。
    理  由
一、按法院開始更生程式之裁定，應載明其年、月、日、時，並
    即時發生效力。次按法院裁定開始更生或清算程式後，得命
    司法事務官進行更生或清算程式，必要時得選任律師、會計
    師或其他適當之自然人或法人為監督人或管理人，消費者債
    務清理條例第45條第1 項、第16條第1 項定有明文。
二、本件聲請意旨略以：聲請人因有不能清償債務之情事，目前
    債務總金額為新臺幣（下同）323,821 元，於消費者債務清
    理條例施行後，曾提出債權人清冊，以書面向最大債權金融
    機構即慶豐商業銀行股份有限公司（下稱慶豐銀行）請求共
    同協商債務清償方案。該銀行提出自民國96年2 月起，分80
    期，利率3.88％，每月還款6,690 元之協商方案。惟聲請人
    於繳款半年後因工作之廚房熱度過高受傷而離職，又前配偶
    江瑞泓因肺結核住院後，均係由聲請人單獨扶養小孩，然以
    聲請人每月打工生活，實已無力支付銀行之協商費用，不得
    以只能毀諾，實有不可歸責於債務人之事由，致履行顯有重
    大困難之情形，爰請求裁定准予更生云云，暨為保全處分云
    云。
三、經查：
(一)聲請人於消費者債務清理條例施行前，曾依照中華民國銀行
    公會會員辦理消費金融案件無擔保債務協商機制，先於96年
    1 月26日向最大債權銀行慶豐商業銀行股份有限公司聲請協
    商，並約定自96年2 月起，分80期，利率3.88％，且每月10
    日以6,690 元，依各債權金額比例清償各項債務，至全部清
    償為止。惟債務人自96年2月起至96年8月13日止，僅繳款6
    期後即毀諾等情，此有聲請人提出之陳報狀1 份、協議書影
    本1紙、無擔保債務還款計劃影本1紙、債務人協商期間繳款
    記錄1紙、消費金融案件無擔保債務協商申請書影本1紙、申
    請人財務資料表影本1 紙等件在卷可憑，且觀諸債務人提出
    之財團法人金融聯合徵信中心債權人清冊中「是否曾參與銀
    行公會債務協商」欄註記「Ｙ」一節亦明。準此，本件債務
    人依上開協商機制與最大債權金融機構協商成立後，再向本
    院聲請更生，尚須符合「不可歸責於己之事由致履行顯有重
    大困難」之法定要件，方為適法。
(二)就聲請人本人之必要基本生活支出部份，聲請人並未提出全
    部憑證以資證明，無從審酌是否均屬必要基本生活之費用，
    此部份因消費者債務清理條例之立法目的，係為使不幸陷入
    經濟困境之人得以清理債務、重建生活，並在清理過程中能
    保有符合人性尊嚴之最低基本生活，而非維持債務人過去慣
    常之寬逸生活，是於評估債務人是否有不能清償或履行原協
    商方案是否顯有重大困難時，並非由聲請人任意主張其基本
    生活費用之數額，否則將造成揮霍度以致清償能力降低，反
    而易使更生程序無從進行，因此本院認應以行政院主計處公
    佈之96年度臺北縣每人每月最低生活費用為9,509 元計算始
    為合理，且此該最低生活費用即包括食、衣、住、行等費用
    在內，作為計算聲請人之資產是否有清償本件債務之能力。
    聲請人既負債大於資產，本應較一般人更節約支出，節省開
    銷。因之，應以上開9,509 元作為聲請人每月必要基本生活
    支出之金額。至於扶養費部分，依國稅局扶養免稅額計算，
    即係以每人每月為6,417元為計算基準，合先敘明。
(三)依聲請人所附陳報狀、勞工保險被保險人投保資料表、永豐
    銀行薪轉帳戶明細，聲請人自96年3 月9 日起至96年8 月13
    日起任職於豐宴食品興業有限公司、華宴食品加工廠，其薪
    資分別為15,479元、20,736元、20,786元、20,616元、22,1
    76元、18,479元 (參見本院卷宗第27頁、第63-65頁)，其平
    均薪資約為19,712元，故以聲請人之每月平均薪資19,712元
    ，扣除每月必要生活費用9,509元及扶養2名子女之費用，顯
    已不足負擔慶豐銀行每月6,690 元甚明。是聲請人協商時之
    收入確具有收入減少而不能清償協商款或清償有困難協商款
    之事實。則聲請人主張因有不可歸責於己之事由，致履行原
    協商條件有重大困難，應堪採信。
四、綜上所述，本件聲請人為一般消費者，其有無法清償債務之
    虞情事，無法依協議履行亦不可歸責於聲請人，又所負無擔
    保或無優先權之債務，並未逾1200萬元，且未經法院裁定開
    始清算程序或宣告破產，復查無消費者債務清理條例第6 條
    第3 項、第8 條或第46條各款所定駁回更生聲請之事由存在
    ，則聲請人聲請更生，應屬有據，自應准許。
五、另本件更生聲請既經准許，已無為保全處分之必要，是聲請
    人所為保全處分之聲請即不予審究。至於聲請人應於更生程
    序開始後，由債權人會議可決或由法院裁定認可其更生方案
    後方能實行，倘未能經債權會議可決或經法院裁定認可，則
    依消費者債務清理條例第61條規定，應續行清算程序，故本
    件聲請人仍應提出足以為債權人接受或經法院認為公允之更
    生方案以供採擇，附此敘明。
中    華    民    國    100    年    9    月    27    日
                    民事第三庭  法  官  吳幸娥
上為正本係照原本作成。
本裁定不得抗告
本裁定已於100年9月27日下午4時公告
中    華    民    國    100    年    9    月    27    日
                                書記官  溫婷雅